最高法院刑事判決　　　　　　一○○年度台上字第五七一七號
上　訴　人　黃文璋
選任辯護人　賴鴻鳴律師
　　　　　　黃俊達律師
　　　　　　蘇文斌律師
上　訴　人　林來長
選任辯護人　李合法律師
　　　　　　趙培皓律師
上列上訴人等因違反毒品危害防制條例案件，不服台灣高等法院
台南分院中華民國九十九年六月九日第二審更審判決（九十八年
度重上更(一)字第二八一號，起訴案號：台灣台南地方法院檢察署
九十四年度偵字第八一八三、八二四九、八七五七號），提起上
訴，本院判決如下：
    主  文
上訴駁回。
    理  由
按刑事訴訟法第三百七十七條規定，上訴於第三審法院，非以判
決違背法令為理由，不得為之。是提起第三審上訴，應以原判決
違背法令為理由，係屬法定要件。如果上訴理由書狀並未依據卷
內訴訟資料，具體指摘原判決不適用何種法則或如何適用不當，
或所指摘原判決違法情事，顯與法律規定得為第三審上訴理由之
違法情形，不相適合時，均應認其上訴為不合法律上之程式，予
以駁回。本件上訴人黃文璋上訴意旨略稱：(一)、上訴人等均無吸
食或販賣毒品之前科，其等之尿液皆無毒品反應，且上訴人等所
栽種之大麻，未有收集花朵或種子之情形，種植方式亦相當粗放
，顯然上訴人等並非為了製造毒品而種植大麻甚明。原審不察，
僅憑上訴人等有栽種大麻之情事，遽認上訴人等有製造毒品之意
圖，應屬率斷。(二)、扣案之「大麻的異想世界」、「大麻被禁之
藥」網路列印資料，並未記載栽種大麻之相關資訊，原判決誤認
係上訴人等供本案犯罪之用，並依毒品危害防制條例第十九條宣
告沒收，即有違誤。(三)、原判決對於有利於上訴人等之證據不予
採納並未說明理由，且未審酌全部卷證資料，將光碟內容、警員
之證詞與現場照片予以割裂觀察，進而推論事實，認定上訴人等
有意圖製造毒品，而栽種大麻，亦有違誤云云。上訴人林來長上
訴意旨則稱：(一)、扣案之一一九顆大麻種子，乃黃文璋購自荷蘭
後自行留下，原審並未予以調查，亦無證據證明林來長知悉或同
意黃文璋留下，故黃文璋持有該一一九顆大麻種子，應與林來長
無關。乃原判決於宣告林來長罪刑之後，並就該一一九顆大麻種
子予以宣告沒收，實未妥適。(二)、關於扣案之大麻植株及大麻煙
草之實際數量與重量各為何？原審未傳訊查獲員警到庭說明，僅
憑函詢資料遽為判決，有事實與理由矛盾之違法云云。
惟查：原判決綜合全案卷證資料，本於事實審法院採證認事之職
權，認定黃文璋於民國九十四年一月初某日，與林來長共同基於
意圖供製造毒品之用，而栽種大麻之犯意聯絡，由黃文璋提供其
向荷蘭某不詳廠商所購入之大麻種子五包（自己保留一一九顆除
外），交由林來長在（改制前）台南縣楠西鄉灣丘村鳳興六三之
七號後方山坡地等處非法栽種，並由林來長負責大麻幼苗之看顧
及照護事宜。至九十四年五月間，林來長曾提供已成熟之大麻植
株二至三株予黃文璋，供黃文璋摘取大麻葉片並剪碎捲入香菸吸
食（施用毒品部分，未據起訴）。嗣於九十四年六月二十三日、
同年月二十五日，先後經檢察官指揮警方查獲等情。因而撤銷第
一審判決，改判論處上訴人等共同意圖供製造毒品之用，而栽種
大麻（黃文璋累犯）罪刑。已依據卷內資料，說明：黃文璋於購
得大麻種子後，除自己保留一一九顆外，其餘均交予林來長非法
栽種之事實，業據黃文璋、林來長於偵、審中均坦承不諱，並有
大麻植株、大麻煙草等物扣案可佐。警方所查扣之植株六四九棵
、煙草一包、種子二小包、「含有綠色鋸齒狀葉片之植物」一束
，經鑑定均為第二級毒品大麻，有法務部調查局鑑定通知書、內
政部警政署刑事警察局鑑定書足憑。復有警方在黃文璋駕駛之車
號ＹＵ－○七一八號小客車上，查獲其所有供栽種大麻所用之「
大麻的異想世界」、「大麻被禁之藥」網路列印資料、盤子泥土
二包、園藝肥料一包等物品可稽。因認上訴人等確有原判決事實
欄所載意圖供製造毒品之用，而栽種大麻之犯行，已詳細說明其
認定依據，對於上訴人等之辯解，不可採信等情，並逐一指駁。
上訴人等對於原判決所為前揭論斷，並未依據卷內資料，具體指
摘有何違背法令情形。且查：(一)、事實之認定與證據之取捨，乃
事實審法院之職權，苟其事實之認定及證據之取捨，並不違背經
驗法則與論理法則，即不容任意指為違法而執為上訴第三審之理
由。原判決以黃文璋於向荷蘭廠商購入大麻種子後，將部分種子
交由林來長非法栽種育成植株，其間林來長曾將部分成熟之大麻
植株，交給黃文璋乾燥製成大麻煙草吸食，林來長復陳述大麻植
株係要曬乾後磨成粉末，又林來長栽種大麻地區偏僻又隱密，而
大麻在我國係屬違禁物，並未開放引進栽培，若非林來長已知栽
種知識或係專業人士，應難栽種成功，爰認定其等意圖供製造毒
品之用，而栽種大麻。就黃文璋所辯：係為治療便秘及風濕疾病
，方栽種大麻云云。原判決已依卷附之診斷證明書、行政院衛生
署及中央健康保險局南區分局函，說明黃文璋前均未曾因便秘及
風濕之疾病就醫診斷紀錄，況其所稱便秘及風濕疾病，亦非難以
治療之惡疾，怎不求診於醫院診斷治療，卻相信國內查緝甚嚴之
毒品大麻作為偏方，遠從國外購買種子栽種。並佐以上訴人等經
法務部調查局實施測謊鑑定，就是否對大麻有所認識等問題之回
答，均呈「說謊」之情緒反應。因認上訴人等確有意圖供製造毒
品之用，而栽種大麻之犯行。已詳為說明指駁如前。上訴人等之
上訴意旨，猶執陳詞，否認意圖製造毒品，而栽種大麻云云，係
對於原判決已說明事項及屬原審採證認事職權之適法行使，持憑
己見而為不同之評價，並非適法之第三審上訴理由。(二)、意圖供
製造毒品之用，而栽種大麻罪，並不以栽種者自己須吸食大麻或
曾有販賣毒品前科為要件。上訴人等雖均無吸食或販賣毒品之犯
罪紀錄，或其等於獲案後經採尿鑑驗結果，雖未經驗出含有大麻
成分，亦均無解於本案犯行之成立。此部分上訴意旨係以自己之
說詞，任意指摘，亦非適法之第三審上訴理由。(三)、犯毒品危害
防制條例第四條至第九條、第十二條、第十三條或第十四條第一
項、第二項之罪者，其供犯罪所用或因犯罪所得之財物，均沒收
之，如全部或一部不能沒收時，追徵其價額或以其財產抵償之，
同條例第十九條第一項定有明文。黃文璋已供承扣案之「大麻的
異想世界」、「大麻被禁之藥」網路列印資料，乃其下載自網路
之大麻相關資訊（見第八二四九號偵查卷第九頁至第十頁）。原
判決認黃文璋係於閱讀上開大麻相關資訊後，方萌生非法栽種大
麻之犯意，爰依毒品危害防制條例第十九條第一項之規定宣告沒
收上開資料。另扣案之大麻種子為違禁物，不問屬於犯人與否，
應予沒收。是上訴意旨指稱原判決沒收扣案之「大麻的異想世界
」、「大麻被禁之藥」網路列印資料，並於林來長罪刑項下宣告
沒收一一九顆大麻種子，有所違誤云云，並非適法之第三審上訴
理由。(四)、關於扣案之大麻植株及大麻煙草之數量與重量等事項
，原審遵循本院前次發回意旨，於函詢台南縣警察局玉井分局後
，參酌卷附玉井分局偵辦「林來長涉嫌非法種植大麻案」扣案大
麻樹乾燥之過程紀錄清冊、法務部調查局鑑驗通知書、內政部警
政署刑事警察局鑑定書等資料，逐一予以剖析說明，論敘綦詳（
見原判決第十四頁至第十七頁），自不容上訴人等徒憑己見，對
於原判決已說明事項及屬原審採證認事職權之適法行使重為爭執
。此部分上訴意旨，亦非適法之第三審上訴理由。至上訴意旨其
餘之爭辯，或為枝節性之問題，或為單純事實之爭執，亦均非適
法之第三審上訴理由。其等上訴不合法律上之程式，均應予駁回
。
據上論結，應依刑事訴訟法第三百九十五條前段，判決如主文。
中    華    民    國  一○○  年    十    月   二十   日
                      最高法院刑事第十二庭
                          審判長法官  陳  世  雄  
                                法官  張  祺  祥  
                                法官  宋      祺  
                                法官  周  盈  文  
                                法官  李  錦  樑  
本件正本證明與原本無異
                                      書  記  官  
中    華    民    國  一○○  年    十    月  二十四  日
                                                       s